臺灣雲林地方法院民事判決
111年度虎簡字第30號
原      告  程日廉  
訴訟代理人  吳萬春律師
複代理人    葛淑蘭  
被      告  程錦豪  


            程智宏  

            林月足  
            程宥茗  

            程國榮  
            程凱怡  
            程婕瑀  
            程文宗  
            程子豪  
            程健誌  


            林程年春
            程紋莛  
            程昆合  
            程昆乾  
            程萬森  
上三人共同
訴訟代理人  程淑卿  
上列當事人間請求塗銷抵押權登記事件，本院於中華民國111年3
月23日言詞辯論終結，判決如下：
    主  文
一、被告程錦豪應將原告如附表一所示土地，登記次序0000-000
    之法定普通抵押權登記予以塗銷。
二、被告程智宏應將原告如附表一所示土地，登記次序0000-000
    之法定普通抵押權登記予以塗銷。
三、被告林月足、程宥茗、程國榮、程凱怡、程婕瑀應將原告如
    附表一所示土地，被繼承人程文章名義登記次序0000-000之
    法定普通抵押權辦理繼承登記後，予以塗銷。
四、被告程文宗應將原告如附表一所示土地，登記次序0000-000
    之法定普通抵押權登記予以塗銷。
五、被告程子豪、程健誌應將原告如附表一所示土地，被繼承人
    程文金名義登記次序0000-000之法定普通抵押權辦理繼承登
    記後，予以塗銷。
六、被告程昆合應將原告如附表一所示土地，登記次序0000-000
    之法定普通抵押權登記予以塗銷。
七、被告程昆乾應將原告如附表一所示土地，登記次序0000-000
    之法定普通抵押權登記予以塗銷。
八、被告程萬森應將原告如附表一所示土地，登記次序0000-000
    之法定普通抵押權登記予以塗銷。
九、被告林月足、程宥茗、程國榮、程凱怡、程婕瑀應將原告如
    附表一所示土地，被繼承人程文章名義登記次序0000-0000
    之法定普通抵押權辦理繼承登記；被告程子豪、程健誌應將
    原告如附表一所示土地，被繼承人程文金名義登記次序004-
    014之法定普通抵押權辦理繼承登記；上開被告辦理繼承登
    記後，與被告程錦豪就如附表一所示土地登記次序0000-000
    ，被告程智宏就如附表一所示土地登記次序0000-000，被告
    林月足、程宥茗、程國榮、程凱怡、程婕瑀就如附表一所示
    土地登記次序0000-0000，被告程文宗就如附表一所示土地
    登記次序0000-000，被告程子豪、程健誌就如附表一所示土
    地登記次序0000-000，被告林程年春就如附表一所示土地登
    記次序0000-000，被告程紋莛就如附表一所示土地登記次序
    0000-000，所公同共有之法定普通抵押權登記予以塗銷。
十、訴訟費用由原告負擔。
    事實及理由
壹、程序方面
一、訴狀送達後，原告不得將原訴變更或追加他訴，但擴張或減
    縮應受判決事項之聲明者，不在此限，民事訴訟法第255條
    第1項第3款定有明文。上開規定依同法第436條第2項於簡易
    訴訟程序亦適用之。本件原告起訴時聲明第八項：被告程萬
    森應將如起訴狀附表二、三、四所示土地登記次序0000-000
    、0000-000之法定普通抵押權登記予以塗銷，嗣於本院言詞
    辯論期日當庭表示上開登記次序0000-000屬贅載，應予刪除
    ，核屬減縮應受判決事項之聲明，為予准許。
二、被告程錦豪、程智宏、林月足、程宥茗、程國榮、程凱怡、
    程婕瑀、程子豪、程健誌、林程年春、程紋莛經合法通知，
    未於言詞辯論期日到場，核無民事訴訟法第386條各款所列
    情形，爰依原告聲請，由其一造辯論而為判決。
貳、實體方面
一、原告起訴主張：
　㈠原告本為分割前雲林縣○○鎮○○段000○○段000地號土地之共有
    人，上開二筆土地前經本院101年度訴字第7號分割共有物判
    決（下稱系爭分割判決）准予合併分割，依系爭分割判決主
    文第十三項第、、點所示，原告單獨分得如系爭分割判
    決所附土地複丈成果圖丙案所示編號D17部分（按起訴狀第3
    頁誤載為D12），另編號D11、D25道路部分則由原告各按應
    有部分41883分之543繼續與其他共有人保持共有，原告並應
    再提出總額新臺幣（下同）678,722元之補償金予如系爭分
    割判決附表十三所示之共有人，各受補償人之應受補償金額
    明細如系爭分割判決附件七所示。
　㈡嗣上開編號D17、D11、D25部分依序經地政機關分割登記為現
    今之雲林縣○○鎮○○段000○00○○段000○0○○段000○00地號土地
    （即如附表一所示共同擔保土地），原告已經辦畢判決共有
    物分割登記，且已遵照系爭分割判決主文第十三項第點所
    示以系爭分割判決附件七補償明細內容提出部分補償金予部
    分應受領補償人，並經部分受領補償人塗銷部分法定抵押權
    完畢，但其餘尚有應受補償人未受領補償款：①被告程錦豪
    、程智宏（即系爭分割判決所載原共有人程木火之繼承人）
    公同共有未受領補償款8,104元；②訴外人程文章【按：於系
    爭分割共有物判決後之民國109年1月27日死亡，其繼承人為
    被告林月足、程宥茗、程國榮、程凱怡、程婕瑀（下稱被告
    林月足等5人）】未受領補償款8,104元；③被告程文宗未受
    領補償款8,104元；④訴外人程文金【按：於系爭分割判決後
    之107年8月11日死亡，其繼承人為被告程子豪、程健誌（下
    稱被告程子豪等2人）】未受領補償款8,104元；⑤被告程昆
    合未受領補償款19,177元；⑥被告程昆乾未受領補償款19,17
    2元；⑦被告程萬森未受領補償款19,803元；⑧被告程錦豪、
    程智宏、訴外人程文章（如上所述已歿，繼承人為被告林月
    足等5人）、被告程文宗、訴外人程文金（如上所述已歿，
    繼承人為被告程子豪2人）、林程年春、程紋莚（均為系爭
    分割判決所載之原共有人程王端繼承人）公同共有未受領補
    償款16,197元（按：依系爭分割分割共有物判決附件七所示
    ，此部分正確應受領補償金為16,194元），以上未受領補償
    款共106,765元。上開分割負擔再經地政機關於原告分割後
    所取得之土地權利範圍以109年6月10日螺資地字第34330號
    設定登記為「擔保雲林地方法院101年度訴字第7號民事判決
    共有物分割所生之金錢補償」678,722元之法定普通抵押權
    （即如附表一所示之抵押權）。
　㈢原告應提出如系爭分割判決附件七所示補償金額，已如附表
    二所示予以提存清償，故如附表一所示抵押權所擔保之債權
    均已因清償而消滅，登記其上之抵押權應予塗銷。
　㈣上開應受補償人訴外人程文章於109年1月27日死亡，其繼承
    人為被告林月足等5人；應受補償人訴外人程文金於107年8
    月11日死亡，其繼承人為被告程子豪等2人，爰併請求被告
    林月足等5人、程子豪等2人就訴外人程文章、程文金之抵押
    權利辦理繼承登記後予以塗銷。爰依民法第767條規定提起
    本件訴訟等語。
　㈤並聲明：如主文第1至9項所示。
二、被告方面：
  ㈠被告程昆合、程昆乾、程萬森、程文宗稱：對原告之請求無
    意見等語。
  ㈡被告程錦豪、程智宏、林月足、程宥茗、程國榮、程凱怡、
    程婕瑀、程子豪、程健誌、林程年春、程紋莛經合法通知，
    未於言詞辯論期日到場，亦未提出書狀作何聲明或陳述。
三、本院之判斷：　　
  ㈠原告主張之事實，業據提出系爭分割判決暨確定證明書、土
    地登記第一類謄本、訴外人程文章、程文金繼承系統表、除
    戶謄本、其等繼承人戶籍謄本、臺灣桃園地方法院（下稱桃
    園地院）110年度存字第1669號提存書暨提存物受取權人名
    冊、110年度存字第1668號提存書暨提存物受取權人名冊、
    本院110年度存字第427號提存書暨提存物受取權人名冊、本
    院110年度存字第425號提存書、110年度第424號提存書、11
    0年度第426號提存書、110年度第428號提存書暨提存物受取
    權人名冊、臺灣嘉義地方（下稱嘉義地院）法院110年度存
    字第421號提存書、地籍異動索引為憑（見本院卷一第29至2
    13頁、第227至1137頁），並有本院虎尾簡易庭查詢表在卷
    可稽（見本院卷一第221至223頁），到庭之被告程昆合、程
    昆乾、程萬森、程文宗均未予爭執，依上開調查證據之結果
    ，堪信原告之主張為真實。
  ㈡債之關係消滅者，其債權之擔保及其他從屬之權利亦同時消
    滅；債權人受領遲延，或不能確知孰為債權人而難為給付，
    清償人得將其給付物，為債權人提存之，民法第307條、第3
    26條分別定有明文。因繼承、強制執行、徵收、法院之判決
    或其他非因法律行為，於登記前已取得不動產物權者，應經
    登記，始得處分其物權；所有權人對於妨害其所有權者，得
    請求除去之，分別為民法第759條、第767條第1項中段所規
    定。抵押權為擔保物權，具有從屬性，倘無所擔保之債權存
    在，抵押權即無由成立，自應許抵押人請求塗銷該抵押權之
    設定登記（最高法院84年度台上字第167號判決意旨參照）
    。又繼承，因被繼承人死亡而開始；繼承人自繼承開始時，
    除本法另有規定外，承受被繼承人財產上之一切權利義務，
    但權利、義務專屬於被繼承人本身者，不在此限，民法第11
    47條、第1148條第1項定有明文。
  ㈢原告主張分割前雲林縣○○鎮○○段000○○段000地號土地經系爭
    分割判決合併分割，原告取得分割後如附表一所示土地之權
    利範圍，且應補償不能按應有部分受分配之共有人金額情形
    如系爭分割判決附表十三、附件七所示，原告上開應給付之
    補償金經雲林縣西螺地政事務所併予設定擔保系爭分割判決
    金錢補償之678,722元法定普通抵押權，原告已先行對部分
    應受補償人予以清償並塗銷部分法定抵押權完畢，目前尚未
    塗銷之抵押權人情形如附表一所示（見本院卷一第271至279
    頁、第645至655頁、第751至759頁），原告業將其餘應提出
    之補償金以提存方式清償如附表二所示（其中原告以本院11
    0年存字第428號為附表二編號5之應受補償人提出金額16,19
    7元較系爭分割判決諭知應補償金額16,194元多，但不妨害
    清償效力，併予敘明），是如附表一所示抵押權所擔保之債
    權即因提存而消滅，抵押權亦應隨同消滅，而如附表一所示
    之抵押權登記仍存在，顯對原告之土地所有權有妨害，又原
    抵押權人即被繼承人程文章已死亡，被告林月足等5人為其
    繼承人；原抵押權人程文金已死亡，被告程子豪等2人為其
    繼承人，是原告本於土地所有人之地位及基於繼承之法律關
    係，請求被告林月足等5人應就被繼承人程文章所遺如附表
    一所示登記次序0000-000、0000-000之抵押權辦理繼承登記
    ；被告程子豪等2人應就被繼承人程文金所遺如附表一所示
    登記次序0000-000、0000-000之抵押權辦理繼承登記，並請
    求被告程錦豪、程智宏、林月足、程宥茗、程國榮、程凱怡
    、程婕瑀、程文宗、程子豪、程健誌、林程年春、程紋莛、
    程昆合、程昆乾、程萬森塗銷如附表一所示之抵押權登記，
    均有理由，應予准許。
四、本件雖係就民事訴訟法第427條訴訟適用簡易程序所為被告
    敗訴之判決，然命債務人為一定之意思表示之判決確定或其
    他與確定判決有同一效力之執行名義成立者，視為自其確定
    或成立時，債務人已為意思表示，為強制執行法第130條第1
    項所明定。此類判決必待確定後始生擬制債務人已為意思表
    塗銷系爭抵押權，係請求判命被告為塗銷抵押權之意思表示
    ，依上所述，本件尚無依民事訴訟法第389條第1項第3款規
    定依職權宣告假執行之餘地，併予敘明。
五、本件原告雖為全部勝訴，然衡酌原告確因塗銷抵押權蒙受其
    利，依民事訴訟法第81條規定，命由原告負擔全部訴訟費用
    。
中　　華　　民　　國　　111 　年　　4　 　月　　15　　日
                  虎尾簡易庭  法  官　黃麗文
以上正本證明與原本無異。
如不服本判決，須於判決送達後20日內向本庭（臺灣雲林地方法
院虎尾簡易庭）提出上訴狀。（須按他造當事人之人數附繕本）
。
中　　華　　民　　國　　111 　年　　4　 　月　　15　　日
                              書記官  曾鈺仁　　
附表一（抵押權登記內容）：
原告所有土地（共同擔保地號） 設定權利範圍 登記日期、字號 債權種類及範圍 雲林縣○○鎮○○段000○0地號 41883分之543 109年6月10日螺資地字34330號 擔保本院101年度訴字第7號民事判決共有物分割所生之金錢補償新臺幣678,722元法定普通抵押權 雲林縣○○鎮○○段000○00地號 全部   雲林縣○○鎮○○段000○00地號 41883分之543   
編號 登記次序 抵押權登記名義人 抵押權塗銷義務人 債權額比例 1 0000-000 程錦豪 程錦豪 公同共有678722分之8104 2 0000-000 程智宏 程智宏  3 0000-000 程文章（已歿） 林月足、程宥茗、程國榮、程凱怡、程婕瑀公同共有  678722分之8104 4 0000-000 程文宗 程文宗 678722分之8104 5 0000-000 程文金（已歿） 程子豪、程健誌公同共有 678722分之8104 6 0000-000 程昆合 程昆合 678722分之19177 7 0000-000 程昆乾 程昆乾 678722分之19172 8 0000-000 程萬森 程萬森 678722分之19803 9 0000-000 程錦豪 程錦豪 公同共有678722分之16197  10 0000-000 程智宏 程智宏   11 0000-000 程文章（已歿） 林月足、程宥茗、程國榮、程凱怡、程婕瑀公同共有   12 0000-000 程文宗 程文宗   13 0000-000 程文金（已歿） 程子豪、程健誌公同共有   14 0000-000 林程年春 林程年春   15 0000-000 程紋莛 程紋莛  
附表二（提存情形）：
編號 應受補償人即抵押權人 本院101年度訴字第7號判決主文第十三項第點諭知受補償金額（新臺幣） 提存字號/提存金額（新臺幣）/卷頁出處 1 原共有人程木火之繼承人 程錦豪、程智宏公同共有 8,104元 桃園地院110年度存字第1669號/8,104元/本院卷一第191至193頁 2 程文章（已歿）之繼承人： 林月足、程宥茗、程國榮、程凱怡、程婕瑀公同共有 8,104元 本院110年度存字第427號/8,104元/本院卷一第195至197頁 3 程文宗 8,104元 嘉義地院110年存字第421號/8,104元/本院卷一第199至200頁 4 程文金（已歿）之繼承人： 程子豪、程健誌公同共有 8,104元 桃園地院110年度存字第1668號/8,104元/本院卷一第201至203頁 5 原共有人程王端之繼承人程錦豪、程智宏、程文章（已歿，由林月足、程宥茗、程國榮、程凱怡、程婕瑀公同共有）、程文宗、程文金（已歿，由程子豪、程健誌公同共有）、林程年春、程紋莛公同共有 16,194元 本院110年存字第428號/16,197元/本院卷一第211至213頁  6 程昆合 19,177元 本院110年存字第425號/19,177元/本院卷一第205至206頁 7 程昆乾 19,172元 本院110年存字第424號/19,172元/本院卷一第207至208頁 8 程萬森 19,803元 本院110年存字第426號/19,803元/本院卷一第209至210頁